【裁判字號】    97,交聲,352
【裁判日期】    970922
【裁判案由】    違反道路交通管理處罰條例聲明異議
【裁判全文】
臺灣士林地方法院交通事件裁定         97年度交聲字第352號
原處分機關  交通部公路總局台北區監理所
異議人即
受處分人    甲○○
上列受處分人因違反道路交通管理處罰條例案件，對於交通部公
路總局臺北區監理所於民國97年3 月10日所為之處分（原處分案
號：北監自裁第裁40-Q00000000號），聲明異議，本院裁定如下
：
    主  文
異議駁回。
    理  由
一、按汽車駕駛人，於駕駛執照吊扣期間駕駛小型車或機器腳踏
    車，處新臺幣6,000 元以上12,000以下罰鍰，並吊銷其駕駛
    執照，道路交通管理處罰條例第21條第1 項第5 款、第4 項
    定有明文。
二、原處分意旨略以：異議人即受處分人甲○○於民國（下同）
    97年1 月27日下午2 時50分許駕駛車牌5223-QL 號自用小客
    車，行經宜蘭縣台九線131.9 公里處，經宜蘭縣警察局蘇澳
    分局員警舉發其有「駕駛執照吊扣期間駕車（96年3 月9 日
    至97年3 月8 日）」之違規，爰依道路交通管理處罰條例第
    21條第1 項第5 款、第4 項之規定，裁處異議人新臺幣（以
    下同）9,000 元，並吊銷駕駛執照，自97年4 月10日起1 年
    內禁考等語。
三、聲明異議意旨略以：異議人雖因事故吊扣駕駛執照1 年，需
    到97年3 月8 日才可恢復駕駛身分，但當天同行之駕駛人鄭
    敬瑞身體非常不適，請求異議人代其駕車，異議人為避免鄭
    君駕車致生交通意外，故代鄭君駕駛上開車輛，因事出特殊
    希望法院能網開一面。異議人向原處分機關表示不服舉發，
    經原處分機關裁決維持舉發結果後，異議人於法定期限內向
    本院交通法庭聲明異議云云。
四、經查：
  (一)宜蘭縣警察局蘇澳分局員警於97年1 月27日下午2 時50分許
    ，在宜蘭縣台九線131.9 公里處攔檢車牌號碼5223-QL 號自
    用小客車，嗣經處理員警查詢電腦，發現駕駛人即異議人之
    駕駛執照狀態為遭吊扣（吊扣期間自96年3 月9 日至97年3
    月8 日止），員警即依法舉發異議人有前揭違規。
  (二)異議人到庭辯稱其係為避免疲勞駕駛人逞強駕駛而釀成交通
    意外，且因攔檢處沿路上並無可供用路人休息或臨時停車處
    。經執行本件舉發之宜蘭縣警察局蘇澳分局員警乙○○到院
    結證稱：「我當時係與同仁在交通稽查，立於台九線131.9
    公里處執行路檢，隨機檢查來車駕駛之駕駛執照及行照。我
    攔停本案異議人駕駛之車輛後，請駕駛人出示身分證，經查
    詢電腦顯示其駕駛執照已遭吊扣。復因時間已久，不敷記憶
    當時異議人車上有幾人，或當時車上是否有名身體不適的女
    性。異議人遭攔檢處係四線道，於花蓮至該處，公路沿線設
    有和平、葉家鄉及南興等休息站、加油站可供用路人休憩。
    」等語，按因違反道路交通管理處罰條例相關規定，致遭吊
    扣或吊銷駕駛執照處分者，意謂其違規行為對道路交通秩序
    之維持及道路交通安全已生較大之影響，故依上開條例吊銷
    其持有之駕駛執照，以限制其繼續駕車行駛道路之權利，其
    係屬駕駛行為之限制。是以，異議人前於96年2 月10日在台
    北市○○路上，經臺北市政府警察局北投分局員警舉發其有
    酒後駕車之違規 (單號AEV212130)，並由臺北市交通事件裁
    決所裁決自96年3 月9 日至97年3 月8 日止執行駕駛執照吊
    扣，異議人於吊扣駕駛執照期間內，其繼續駕駛車輛行駛道
    路之權利已受限制，其理自明。然查，駕駛人鄭敬瑞身體不
    適，係因其月經期且患有感冒，而此一狀況，於異議人上路
    前即已存在，此為異議人所自承，則異議人本應讓駕駛人充
    分休憩後再駕駛，或就近於休息站內充分休息，甚可投宿、
    就醫，等待體力恢復後再行駕駛，而非冒違反交通法規及其
    他用路人安全之險，由駕駛執照遭吊扣之異議人代其駕駛車
    輛，縱異議人所辯屬實，仍非可採。
五、綜上，異議人於前揭時、地駕駛上開自用小客車，違規之事
    實認定，核無違誤。從而，原處分機關以本件舉發事實明確
    ，依首揭規定裁處異議人罰鍰9,000 元，並吊銷駕駛執照，
    1 年內禁考，於法並無不合，本件聲明異議為無理由，應予
    駁回。
六、據上論斷，應依道路交通案件處理辦法第19條，裁定如主文
    。
中    華    民    國    97    年    9     月    22    日
                  交通法庭法  官 賴邦元
以上正本證明與原本無異。
如不服本裁定，應於送達後5日內，向本院提出抗告狀。
                                      書記官  游育慈
中    華    民    國    97    年    9     月    22    日


司法院資訊處製作；財團法人民間司法改革基金會備份。
